臺灣高等法院臺南分院民事判決　九十三年度訴易字第五號　　　Ｋ
　　　原　　　告　甲　○　○
　　　訴訟代理人　蔡　敬　文　律師
　　　被　　　告　乙　○　○
　　　訴訟代理人　鄭　慶　海　律師
右當事人間因侵權行為損害賠償事件，原告在本院於被告傷害案件刑事訴訟程序提起
附帶民事訴訟（九十二年度附民字第二三○號），經刑事庭移送前來，本院於九十三
年四月十三日言詞辯論終結，判決如左︰
      主      文
被告應給付原告新臺幣陸萬元，及自九十三年三月九日起，至清償日止，按週年利率
百分之五計算之利息。
原告其餘之訴駁回。
訴訟費用由被告負擔五分之一，餘由原告負擔。
      事      實
甲、原告方面：
  一聲明：求為判決：
    (一)被告應給付原告新台幣（下同）三十五萬一千三百元及自九十三年三月九日起
      至清償日止按年息百分之五計算之利息。
    (二)訴訟費用由被告負擔。
  二陳述：
    (一)民國九十一年八月二日晚上十時三十分許，被告與原告之朋友洪偉明在台南市
　　　○○路六十號「華納威秀電影城」購票櫃檯前排隊購票時，因被告質疑洪偉明
　　　插隊而與原告發生爭執，被告竟基於傷害之概括犯意，先拉扯原告之頭髮及對
　　　身體推擠拉扯，經該電影城經理王建祥勸離後，被告繼而在該電影城門口，與
　　　隨同之友人陳奕晴共同基於普通傷害之犯意聯絡，出手毆打原告，致原告不支
　　　倒地，總計二次傷害，致原告受有頭部外傷疑腦震盪、左上臂挫傷四×二公分
　　　淤青、左大腿挫傷淤青四公分×二點五公分、背部挫傷淤青三點五公分×二公
　　　分、右上臂挫傷二分×一公分淤青、右眼挫傷等傷害，經原告提出告訴，檢察
　　　官提起公訴，原審判處被告有期徒刑肆月，如易科罰金以參佰元折算一日，被
      告及檢察官均不服，提起上訴，業經本院以九十二年度上易字第九三三號刑事
      判決駁回確定。
　　(二)按因故意或過失，不法侵害他人之權利者，負損害賠償責任，民法第一百八十
　　　四條第一項定有明文。查被告傷害原告，致原告受有嚴重傷害，迄今仍遺有後
　　　遺症，經診斷為右眼光視症、憂鬱症、創傷後壓力症候群、自律神經失調，醫
　　　囑應休養並長期門診追蹤治療，有財團法人台灣基督長老教會新樓醫院診斷證
　　　明書三紙可證，被告應對原告所受左列之損害，負賠償責任。
    (三)原告所受之損害：
    　1.醫藥費用之支出：九十二年十月二十日至十一月一日，四次計新台幣（下同
        ）一千三百元（之前部份醫藥費收據已向保險公司申請理賠）。未來增加之
        醫藥費用，暫時保留請求權。
　　　2.非財產上之賠償：原告因被告侵權行為受傷害，患有右眼光視症、憂鬱症、
　　　　創傷後壓力症候群、自律神經失調等後遺症，醫囑應休養並長期門診追蹤治
　　　　療，造成原告身體不適及工作上之不便，精神上的痛苦，莫可名狀，爰請求
　　　　非財產上之損害三十五萬元。
      3.以上合計三十五萬一千三百元，應由被告賠償。
  三證據：提出診斷證明書影本三件、醫藥費收據影本四件為證。
乙、被告方面：
  一聲明：求為判決：
    (一)原告之訴駁回。
    (二)訴訟費用由原告負擔。
  二陳述：
    (一)經查原告據以附帶提起民事訴訟請求賠償損害之本院九十二年度上易字第九三
      三號刑事判決，認定兩造於九十一年八月二日晚上在台南市○○路六十號「華
      納威秀電影城」發生相互扭打，致原告因而受有頭部外傷疑腦震盪、左上臂挫
      傷、左大腿挫傷、瘀青、背部挫傷瘀青、右上臂挫傷瘀青、右眼挫傷等情，有
      上揭刑事判決書可稽，是則，依六十年台上字六三三號判例所示，原告於刑事
      訴訟程序，附帶提起民事訴訟請求被告賠償損害，應以上開傷害所生之損害為
      限，迨無庸疑。
    (二)惟原告請求賠償損害之項目為10.20.自律神經失調，診療費三七○元、10.
      病名不詳，診療費一九○元、10.憂鬱症、創傷後壓力症候群（個案自10.
      20.因失眠憂鬱前來本院就診，建議休假一週，診療費三九○元、11.1.右眼光
      視症，診療費三五○元。微論損害發生之日期，距上開受傷期日已相隔達一年
      二個月以上，且發生損害之原因亦與上開刑事判決認定之傷害內容不合，且時
      間相隔達一年二個月以上，更不能證明有牽連關係（原告對此亦未舉證），從
      而原告請求被告賠償該等醫藥費之支出損害，亦嫌無據，依上開判例所示，應
      認原告附帶民事訴訟起訴不備其他要件，以裁定駁回原告之訴。
    (三)又原告請求非財產上損害賠償（精神慰藉金）所憑產生精神上痛苦之原因事實
      亦與刑事判決認定之事實不合，依同上理由，亦認起訴不備其他要件，而應以
      裁定駁回原告之訴。
    (四)退步言，設令原告之請求可以成立，對於請求非財產上之損害，顯有過高，應
      予酌減，並以原告對於損害之發生及擴大亦與有過失，依民法第二百十七條規
      定過失相抵法則，再減輕被告之賠償責任云云。
  三證據：爰用刑事程序所舉有利於被告之證據。
丙、本院依職權分別向臺灣臺南地方法院檢察署調閱九十一年度偵字第○八八七三號
    、一二六○二號被告傷害案全卷、向勞工保險局函查兩造之投保資料、並調查兩
    造所得稅申報並核定資料及其財產資料、函查兩造上班及受領薪資之資料。
      理      由
一、程序部分：
　(一)原告於起訴狀訴之聲明原為「被告應給付原告新台幣三十七萬六千四百二十四元
　　，及自起訴狀繕本送達翌日起至清償日止，按年息百分之五之利息」，嗣於九十
　　三年四月十三日言詞辯論時，減縮聲明為「被告應給付原告新台幣三十五萬一千
　　三百元及自九十三年三月九日起至清償日止，按年息百分之五計算之利息」，依
　　民事訴訟法第二百五十五條第一項第三款之規定，並無不合，應先敘明。
  (二)本院原告係因被告刑事被訴傷害犯罪事實之侵權行為，而主張因該犯罪而受有醫
    療費用支出之損害（10.20.自律神經失調診療費三七○元、10.病名不詳診療
    費一九○元、10.憂鬱症創傷後壓力症候群診療費三九○元、11.1.右眼光視
    症診療費三五○元），並在精神上受有痛苦，而於刑事訴訟程序附帶依侵權行為
    損害賠償之法律關係，請求被告賠償所造成之損害，程序上並無不合。縱經法院
    審理結果，認該醫療費用之支出非因傷害犯罪事實之侵權行為，亦屬為訴訟標的
    法律關係有無理由之問題，被告主張應依最高法院六十年度台上字第六三三號判
    例，認屬起訴不備其他要件，而應以裁定駁回原告之訴，要屬無據。
二、原告主張：被告於民國九十一年八月二日晚上十時三十分許，在台南市○○路六
    十號「華納威秀電影城」出手毆打原告，致原告不支倒地，受有頭部外傷疑腦震
    盪、左上臂、右上臂、右眼挫傷、左大腿、背部挫傷淤青等傷害，爰依侵權行為
    之法律關係，求為命被告應賠償原告三十五萬一千三百元（醫療費用一千三百元
    、精神慰撫金三十五萬元）及自九十三年三月九日起算之法定遲延利息。
    被告則以：原告所提出之診斷證明書所示就診日期，距因毆打而受傷期日已相隔
    達一年二個月以上，且發生損害之原因亦與上開刑事判決認定之傷害內容不合，
    且時間相隔達一年二個月以上，更不能證明有牽連關係（原告對此亦未舉證），
    請求非財產上之損害金額過高，應予酌減，且原告對於損害之發生及擴大亦與有
    過失，應減輕被告之賠償責任等語，資以抗辯。
三、本件原告主張：被告於民國九十一年八月二日晚上十時三十分許，在台南市○○
    路六十號「華納威秀電影城」出手毆打原告，致原告不支倒地，總計二次傷害，
    致原告受有頭部外傷疑腦震盪、左上臂挫傷四×二公分淤青、左大腿挫傷淤青四
    公分×二點五公分、背部挫傷淤青三點五公分×二公分、右上臂挫傷二分×一公
    分淤青、右眼挫傷等傷害之事實，業據提出臺灣基督教長老教會新樓醫院及國立
    成功大學醫學院附設醫院之診斷證明書為證據，由臺灣基督教長老教會新樓醫院
    九十一年八月七日診斷證明書載明原告受有除右眼挫傷外之上揭傷勢、國立成功
    大學醫學院附設醫院九十一年八月九日之診斷證明書載明：「右眼挫傷」、「右
    眼飛蚊症」，有診斷證明書在卷可稽（南市警二刑偵字第二九○號卷第二七至二
    九頁）。被告對於在右開時地與原告發生相互扭打致原告受傷之事實亦不爭執，
    堪可採信原告主張之事實為真實。況被告刑事部分亦經法院認定被告有傷害原告
    之事實，判處被告拘役四十日確定，並經本院依職權向臺灣臺南地方法院檢察署
    調閱九十一年度偵字第○八八七三號、一二六○二號（含臺灣臺南地方法院九十
    二年度易字第五七四號、本院九十二年度上易字第九三三號卷）被告傷害案全卷
    ，查核無訛。
四、再按因故意或過失，不法侵害他人之權利者，負損害賠償責任；再不法侵害他人
　　之身體、健康、名譽、自由、信用、隱私、貞操、或不法侵害其他人格法益而情
　　節重大者，被害人雖非財產上之損害，亦得請求賠償相當之金額，民法第一百八
　　十四條第一項前段、第一百九十五條第一項分別定有明文。查本件因被告之傷害
　　行為致原告受有前揭之傷害，揆諸前揭規定，原告主張被告應負損害賠償責任，
　　自屬有據。茲就原告之請求，分別審核如下：
  (一)醫療費部分：
    本件原告受被告毆打致傷之日期為九十一年八月二日，而原告請求賠償醫療費用
    損害，為：九十二年十月二十日醫療費用三七○元（含證書費一百六十元、掛號
    費五十元、部分負擔一百六十元），由診斷證明書之病名為「自律神經失調」、
    醫囑「宜長期門診追治療」，其後原告於同月二十五日再次門診支出之醫療費
    用一九○元（掛號費五十元、部分負擔一百四十元）、九十二年十月二十八日醫
    療費用三百九十元（含證書費一百六十元、掛號費五十元、部分負擔一百八十元
    ），由診斷證明書之病名為「憂鬱症、創傷後壓力症候群」、醫囑「個案自
    10.20.因失眠憂鬱前來本院就診，建議休假一週，門診追治療」、九十二年十
    一月一日醫療費用三百五十元（含證書費一百六十元、掛號費五十元、部分負擔
    一百十元），由診斷證明書之病名為「右眼光視症」」、醫囑「患者宜繼續追
    檢查治療」。原告支出醫療費用時間在九十二年十、十一月間，距上開受傷期日
    之九十一年八月二日已相隔達一年二個月以上，其間未有何連續門診或提出何證
    據資料證明係被告毆傷所致，是否有其他因素加入不明，不能認定所指稱右開醫
    療費用支出之損害與被告毆打致受傷間之因果關係存在，則原告請求被告賠償其
    右開醫療費用支出之損害，即屬無據，不能准許。
  (二)精神慰撫金部分：
    1.本院斟酌原告為六十五年二月八日生，二技畢業，現在台南市政府任職，月投
      保薪資二萬五千二百元，八十九年及九十年分別自台南市政府及中央信託局獲
      有薪資所得及利息所得三萬五千四百六十元、一萬八千七百四十九元，及二十
      八萬七千零九十九元、二萬零一百四十元，擁有KUOZUI廠牌一九九六年份汽車
      一輛；被告為六十六年九月二十六日生，現在遠東技術學院就讀中，任職復華
　　　商業銀行，月投保薪資四萬二千元，八十九年有薪資所得一十九萬二千六百元
　　　（巴登精品）、營利所得一萬三千七百三十四元（華登服飾）、及利息所得五
　　　萬一千七百一十二元（大眾銀行），及九十年有薪資所得二十萬五千五百一十
　　　三元（台新行銷顧問公司）、利息所得七萬一千九百二十七元（大眾銀行及萬
　　　泰銀行）及其他所得七百三十九元等情，有稅務電子閘門財產所得調件明細表
　　　查復兩造八十八、八十九年、九十年所得稅申報或薪資扣繳憑單資料及其財產
　　　資料、勞工保險局保承資字第○九三一○○七二七五○號函附投保資料表、台
　　　新資融股份有限公司以台資字Ａ九三○○一號函、台南市政府南市勞資字第○
　　　九三○○一九三三四○號在卷可稽（本院卷第十七至二八、三七、三八、四六
　　　、五十至五七頁）。
　　2.又本件原告因被告毆打致原告受有頭部外傷疑腦震盪、左上臂挫傷四×二公分
　　　淤青、左大腿挫傷淤青四公分×二點五公分、背部挫傷淤青三點五公分×二公
　　　分、右上臂挫傷二公分×一公分淤青、右眼挫傷等傷害，在購票糾紛被毆打過
　　　程，及其後身體受傷後之不適，其身體、精神應受有相當之痛苦，並審酌兩造
　　　之身分、地位、職業、經濟狀況等情，認原告所得請求之精神慰撫金以六萬元
　　　為適當。
    3.又雙方互毆乃雙方互為侵權行為，與雙方行為為損害之共同原因者有別，無民
      法第二百十七條過失相抵原則之適用（最高法院六十八年臺上字第九六七號判
      例）。被告抗辯稱兩造互毆，原告對於損害之發生及擴大亦與有過失，應依過
      失相抵法則減輕賠償責任云云，尚無可採。
五、綜上所述，原告本於侵權行為損害賠償之法律關係，請求被告應賠償三十五萬一
    千三百元及自九十三年三月九日起算之遲延利息，在其中命給付六萬元，及自九
    十三年三月九日起至清償日止，按週年利率百分之五計算之法定遲延利息之部分
    ，為有理由，應予准許；其餘之請求，則無理由，應予駁回。
六、據上論結，本件原告之訴為一部有理由，一部無理由，依民事訴訟法第七十九條
    ，判決如主文。
中　　　華　　　民　　　國　　九十三　　年　　　四　　　月　　二十七　　日
　　　　　　　　　　　　　　　　　　臺灣高等法院臺南分院民事第三庭
~B1審判長法官　徐　　宏　　志
~B2　　　法官　王　　明　　宏
~B3　　　法官　丁　　振　　昌
右為正本係照原本作成。
不得上訴。
中　　　華　　　民　　　國　　九十三　　年　　　四　　　月　　二十八　　日
~B法院書記官　黃　　惠　　美
